【裁判字號】    97,消債更,1182
【裁判日期】    980320
【裁判案由】    更生事件
【裁判全文】
臺灣板橋地方法院民事裁定          97年度消債更字第1182號
聲  請  人  甲○○
代  理  人  余西鈞律師
上列當事人因消費者債務清理事件聲請更生，本院裁定如下：
    主    文
聲請駁回。
聲請費用由聲請人負擔。
    理    由
一、按債務人不能清償債務或有不能清償之虞者，得依本條例所
    定更生或清算程序，清理其債務，消費者債務清理條例第3
    條定有明文。又聲請更生或清算不合程式或不備其他要件者
    ，法院應以裁定駁回之，但其情形可以補正者，法院應定期
    間先命補正，復為同條例第8 條所明定。
二、查本件聲請人向本院聲請更生，雖主張：伊有不能清償債務
    情事，前已提出債權人清冊，以書面向最大債權金融機構請
    求共同協商債務清償方案，惟協商不成立，且其無擔保或無
    優先權之債務總額未逾新臺幣（下同）1,200 萬元，復未經
    法院裁定開始清算程序或宣告破產云云。
三、經查，聲請人對於金融機構因消費借貸、自用住宅借款、信
    用卡或現金卡契約而負債務，且曾於民國97年5 月26日向最
    大債權金融機構台新銀行請求共同協商債務清償方案，業據
    該行檢附聲請人97年4 月至7 月薪資轉帳資料、勞保卡、第
    一次財產及收入狀況說明書、第二次財產及收入狀況說明書
    、通聯紀錄、財產清單、房貸預估單及面談紀錄表向本院陳
    報明確，有台新銀行97年11月13日台新債協97法清字第
    40312 號函在卷可稽。惟查，
    (一)聲請人目前之債務，為積欠有擔保房屋貸款債務
      3,901,000 元，無擔保債務則計427,959 元，此業據聲請
      人陳明。而聲請人名下有坐落臺北縣三重市○○段1089地
      號、權利範圍1 分之1 土地暨其上同段135 建號即門牌號
      碼為臺北縣三重市○○街120 巷23號建物，此有聲請人提
      出之全國財產稅總歸戶財產查詢清單存卷足據。該房地經
      台新銀行評估該其市值至少約值400 萬至420 萬元（聲請
      人自行評估則約值580 萬元），亦有台新銀行房貸預估單
      在卷可稽。扣除前述聲請人主張之抵押債權3,901,000 元
      後，其淨值猶有10萬元至30萬元。而聲請人向台新銀行聲
      請協商時，有提出其任職於玄茂科技股份有限公司之97年
      5 月至7 月薪資轉帳明細，平均月薪資約為26,929元（97
      年3 月到職，故同年4 月領薪較少，不予計算），倘聲請
      人選擇出售資產以為給付，所餘無擔保債務則僅餘10餘萬
      元至30餘萬元之間。聲請人倘不選擇出售上開房屋，以聲
      請人現年38歲，年壯力富，未婚並無家累（此有個人基本
      資料查詢結果在卷可稽），如再適增收入來源，亦顯有清
      償之能力，實難認其有不能清償債務之情事。
    (二)又查，聲請人97年4 月至7 月份之平均月薪資為26,929元
      ，有如前述。而聲請人居住於臺北縣，依行政院主計處公
      告97年度臺灣省平均每人每月最低生活費用為9,829 元，
      該最低生活費用已包括食、衣、住、行之費用。而聲請人
      雖陳明其需扶養父、母，惟聲請人尚有弟、妹各1 人，業
      據聲請人陳明，故聲請人應僅須分擔父親陳阿傳之扶養義
      務比例為3 分之1 ，並按行政院主計處公告97年度臺灣省
      平均每人每月最低生活費用9,829 元為基準，聲請人應分
      擔父親陳阿傳、母親陳麗珠之扶養金額應各為3,276 元，
      復加計聲請人本身之生活必要支出9,829 元，是以聲請人
      每月必要支出費用為16,381元。以聲請人月薪資26,929元
      ，扣除前開每月必要支出費用16,381元，聲請人每月尚餘
      10,548元得用以清償債務，顯有清償債務之能力甚明。
    (三)再查，最大債權銀行台新銀行原提出之清償方案為有擔保
      債務按原訂契約還款，無擔保債務以債務總金額402,084
      元，每月約還款11,000元，利率5 ％，惟聲請人表示無法
      負擔，台新銀行於面談過程中再度確認其真意，復提出每
      月償還7,000 元至8,000 元之方案，惟聲請人表示僅能按
      月償還4,000 元，與台新銀行認定聲請人實際還款能力差
      距過大，故未達成協議，聲請人並表示有法扶會律師協助
      ，要求台新銀行開立協商不成立證明書。亦據台新銀行陳
      報明確。是聲請人顯無就所負債務與金融機構進行裁判外
      債務清理程序之誠意，亦難認無利用更生程序規避債務之
      道德風險。
四、綜上所述，本件聲請人以其資產及每月工作所得既足以清償
    債務，即難認聲請人有何不能清償債務或不能清償之虞之情
    形，自與消費者債務清理條例第3 條所定要件不符，是其所
    為更生之聲請，不應准許，爰裁定如主文。
中    華    民    國    98    年    3     月    20    日
                  民事第二庭    法    官  陳麗玲
上為正本係照原本作成
如不服本裁定，應於裁定送達後10日內，以書狀向本院提出抗告
，並繳納抗告費新臺幣1千元
中    華    民    國    98    年    3     月    20    日
                                書 記 官  吳俞玲


司法院資訊處製作；財團法人民間司法改革基金會備份。
